【裁判字號】    89,訴,521
【裁判日期】    900605
【裁判案由】    偽造文書
【裁判全文】
臺灣嘉義地方法院刑事判決                          八十九年度訴字第五二一號
    公  訴  人  臺灣嘉義地方法院檢察署檢察官
    被      告  乙○○
右列被告因偽造文書等案件，經檢察官提起公訴 (八十九年度偵字第五四八三號)，
本院判決如左：
    主  文
乙○○共同行使偽造特許證，足以生損害於公眾及他人，累犯，處有期徒刑陸月。附
表一所示之偽造特許證，均沒收。又共同連續行使偽造私文書，足以生損害於他人，
累犯，處有期徒刑壹年。附表二所示之信用卡上偽造之發卡銀行、磁條及署名，暨附
表三、四備註欄所示偽造之署名均沒收。應執行有期徒刑壹年伍月，附表一所示之偽
造特許證，附表二所示之信用卡上偽造之發卡銀行、磁條及署名，暨附表三、四備註
欄所示偽造之署名，均沒收。
    事  實
一、乙○○曾因違反麻醉藥品管理條例案，經本院判處有期徒刑三月確定，於民國八
    十五年八月八日易科罰金執行完畢，仍不知悔改，緣其另案經法院判處有期徒刑
    七月確定，而拒不到案執行，遂經本署發佈通緝中，為免遭警方緝捕及取得不法
    獲利，竟與綽號「張先生」之不詳年籍姓名成年男子，基於行使偽造特許證之犯
    意聯絡，於八十九年六月中旬某日，在台中市○○路「名人茶坊」處，由綽號「
    張先生」不詳年籍成年男子，提出偽造重型機車、自用小客車之駕駛執照各一張
    及全民健康保險卡一張共新台幣（下同）三萬元之代價，而經乙○○合意後，即
    先行給付一萬五千元及交付本人照片二張，嗣綽號「張先生」將乙○○之照片二
    張，粘貼偽造制作「丁○○」之汽車、機車駕駛執照，雙方於相隔約七日後，於
    上開之地點，再由綽號「張先生」交付附表一之偽造證件，及丁○○之健保卡一
    張予乙○○，俟乙○○收受後即再給付餘款一萬五千元，致生損害於丁○○之權
    益及監理機關管理之正確性。乙○○於取得上開之偽造證件後，於八十九年九月
    七日下午二時許，即持上開偽造之「丁○○」自小客車駕駛執照，前往台中市○○路○段二六八之一號「天一當舖」處，向該當舖負責人佯稱其係丁○○本人，
    而替其友人「阿宏」典當手錶一只，使不知情之負責人應允典當後，將「丁○○
    」之姓名、統一編號、出生年月日及戶籍地等資料，填列於該當舖當票等文書上
    ，並交付款項一萬八千元予乙○○，均足生損害於丁○○之權益及公路監理機關
    管理汽、機車駕駛執照之正確性。
二、乙○○因長期受強俊宏支助生活費，意另起犯意，明知強俊宏（即起訴書所指綽
    號「阿賢」之年籍不詳男子）交付如附表二編號一至三之信用卡係偽造之信用卡
    （表面偽造附表二編號一至三所示銀行之外觀，卡上磁條則係偽造附表二編號一
    至三所示「發卡銀行名稱」之銀行之磁條），竟於八十九年九月十日中午某時許
    ，在高速公路台中交流道之台中港路往市區○路旁某處，與強俊宏、一名不詳年
    籍成年女子，共同基於意圖為自己不法所有、行使偽造私文書之概括犯意聯絡，
    予以收受，並約定由乙○○依強俊宏之指示，至商店消費購買強俊宏指定之衣服
    後，交予強俊宏作為報酬。乙○○旋於同日下午約四時許，在台中市○○路路旁
    某處，擅自於上開偽造附表二編號一、二之信用卡背面偽簽持卡人為「莊翔詒」
    之署押後，即明知自己無清償能力，仍分別於附表三之時間、地點購物消費，並
    以自己係持卡人「莊翔詒」，而使不知情之商店將信用卡查證而進行信用交易，
    偽簽「莊翔詒」署押於簽帳單上，並持以行使，使附表三之各該商店誤信乙○○
    為真正持卡人，而陷於錯誤，各交付如附表三、價值達五萬零十五元之女用服飾
    等現貨、及在附表四之強俊宏所開設之店內，以附表四所列方法，共同使用附表
    二編號二之信用卡、假造信用卡消費額度三萬二千元，復由「聯合信用卡中心」
    墊付該款項予特約上開商店，均足以生損害於莊翔詒、附表三編號一至四所示之
    各該商店、聯合信用卡處理中心、附表一所示之銀行，嗣於八十九年九月十一日
    凌晨一時二十分許，經警在嘉義市○○路與友愛路口處查獲，並於其身上扣得上
    開偽造之如附表一證件、附表二信用卡三張及當票一張等物。
三、案經嘉義市警察局移送臺灣嘉義地方法院檢察署檢察官偵查起訴。
    理  由
一、右揭被告如何於右揭時、地為前開犯罪事實一犯行，業經被告自白在卷，並經被
    害人丁○○指訴明確，且與同案被告強俊宏於偵查中證述大致相符，復有如附表
    一證件、天一當舖當票一張、被害報告單一份（丁○○部分）在卷可證。次查，
    被害人丁○○於警訊時業已陳明：經檢視（扣案）汽、機車駕照並不是我的，自
    己的汽、機車駕照並未遺失或失竊，都在自己身上使用等語明確（偵卷第十六、
    十七頁），且上開被害報告單上亦載明未失竊汽、機車駕駛執照，核與被告自白
    情相符，足見被告所持有之汽、機車駕駛執照均係偽造無疑；被告持偽造汽車駕
    駛執照行使，其行使偽造特許證之犯行，足堪認定。又汽、機車駕駛執照上「交
    通部駕駛執照製發之章」，尚非刑法第二百十八條第一項所指之「公印文」〔六
    十九年台上字第一六七六號判例、八十九年台上字第七○九三號判決意旨參照〕
    ，並無偽造公印文犯行可言，附此敘明。
二、訊據被告乙○○對右揭事實二犯行坦承不諱，惟辯稱附表三編號五之一筆三萬二
    千元消費，係強俊宏在他自己的店內（茱麗黛兒精品店）刷的云云，惟查：
  (一)被告如何於右揭時、地為前開犯罪事實二犯行，業經被告自白不諱，並經被害人
    戊○○、丙○○、甲○○於警訊時指訴明確，且與同案被告強俊宏於偵查中供述
    大致相符（審判卷第廿至四二頁），復有附表二之信用卡三張扣案可證。
  (二)扣案如附表二編號一至三之信用卡卡號係由附表二所示真正發卡銀行核發，而非
    如卡面所印之銀行所核發之事實，業經證人戊○○、丙○○、甲○○、李誌原於
    警訊時證述明確（偵卷第十八至廿三頁），並有財團法人聯合信用卡處理中心九
    十年四月九日（九○）聯卡會字第二○七號函（說明附表二編號一信用卡實係富
    邦銀行發行、審判卷第一一五頁）、富邦銀行信用卡部九十年四月廿六日（九十
    ）富銀信卡第二○六號函（附表二編號一信用卡申請人為戊○○、審判卷第一二
    五頁）、中國商業銀行電子金融部信用卡中心九十年五月十五日（九十）中銀電
    字第九○○一二六號函（附表二編號二信用卡申請人為丙○○）、中國信託商業
    銀行股份有限公司陳報狀（附表二編號三信用卡申請人為甲○○、審判卷第一三
    ○頁）在卷可查，足認被告與共犯強俊宏共同冒用如附表二之銀行、被害人之信
    用卡之事實。
  (三)被害人甲○○、丙○○於附表三、四時、地遭盜刷附表內之金額等情，業經被害
    人於警訊時指訴甚詳，並有被害報告單各一份（偵卷第廿五、廿六頁）、富邦商
    業銀行資訊系統中心信用卡作業系統信用卡授權記錄查詢（警卷第十五、十六頁
    ）、中華銀行信用卡中心冒刷案資料（警卷第十七頁）、中國商業銀行電子金融
    部信用卡中心九十年五月十五日（九十）中銀電字第九○○一二六號函、附表三
    及四共五筆簽帳單五份（偵卷第廿七頁至廿九頁、審判卷第廿四頁、第一四○頁
    ）、嘉義市警察局九十年四月十八日九十嘉市刑六字第二七一二七號函一份（審
    判卷第一二○頁）在卷可查，是被告與共犯強俊宏於附表三、四時、地詐取金額
    共為八萬二千零十五元一情，足堪認定。
  (四)共犯強俊宏於偵查中供稱於犯罪事實二之時、地，交付附表二之偽造信用卡予被
    告乙○○，且由被告乙○○出面至附表三之店家消費、詐得衣物拿至共犯強俊宏
    所開設之「茱麗黛兒服飾店」販賣，至附表五之簽帳單係被告乙○○經共犯強俊
    宏同意而在「茱麗黛兒服飾店」所冒刷等語明確（審判卷第廿至廿二頁、第四一
    頁正面），至附表四簽帳單上之「莊翔詒」（審判卷第廿四頁），經與附表三簽
    帳單上之「莊翔詒」（偵卷第廿七至廿九頁），以肉眼觀察雖明顯不同，而難認
    係被告乙○○所親簽，惟被告乙○○既明知共犯強俊宏係利用假消費真刷卡之方
    法詐欺取財，猶將信用卡交付共犯強俊宏冒刷，參以被告於偵查中已承認有共同
    參與此次假消費真刷卡犯行（偵卷第十二頁正面），足認與共犯強俊宏就附表四
    行使偽造信用卡之犯行，有犯意聯絡與行為分擔事實，至附表五簽帳單上之「莊
    翔詒」雖非被告乙○○親簽，僅係行為分擔之內容改變，無礙於上開共同犯行之
    完成，是被告乙○○辯以並附表五之消費係共犯強俊宏自行為之云云，自難採信
    。
三、綜上，被告前開所辯無非事後卸責之詞，委無足採，本件事證明確，被告犯行堪
    予認定。
四、按信用卡外觀上有「發卡銀行之名稱」、「磁條」及「簽名欄」，若欲行使信用
    卡，三者缺一不可。信用卡外觀上所載「發卡銀行名稱」，係表示該信用卡為某
    銀行發行之信用卡之用意，屬私文書；又「信用卡之磁條」，係表示持卡人與發
    卡銀行間所成立之消費付款委託契約，屬刑法第二百二十條第二項所稱之「錄音
    、錄影或電磁記錄，藉機器或電腦之處理所顯示之聲音、影像或符號，足以為表
    示其用意之證明者，亦以文書論」之準私文書；又在「信用卡上之簽名」，雖未
    記載一定文意，但依交易習慣，須在信用卡上簽名之人，始得持之消費，故此部
    分係屬刑法第二百二十條第一項之準私文書。是持偽造外觀之發卡銀行名稱、磁
    條及簽名欄上簽名之信用卡消費，應認係一行使行為而觸犯刑法第二百十六條、
    第二百十條、第二百二十條第二項及第二百二十條第一項之罪，屬想像競合犯，
    應從一重之刑法第二百十六條、第二百十條處斷；又「簽帳單」係表示顧客對該
    紙上所記載之物為其所消費之承認，是於消費時，以複寫方式在簽帳單上私文書
    上偽造署名後持交特約商店，係構成刑法第二百十六條、第二百十條之罪，偽造
    署押之行為係偽造文書之部分行為，為偽造文書行為所吸收，不另論罪。
五、(一)按汽車、機車駕照係屬刑法第二百十二條之特許證，核被告乙○○與不詳年成
      年男子「張先生」，共同偽造汽、機車駕駛執照所為，係犯刑法第二百十二條
      之偽造特許證罪，被告乙○○與「張先生」間，顯有犯意聯絡，行為分擔事實
      ，皆應依刑法二十八條論以共同正犯論處。又被告乙○○嗣持偽造之丁○○汽
      車駕照於當鋪加以行使，係犯刑法第二百十六條、第二百十二條之行使偽造特
      許證罪，其偽造文書之低度行為，應為行使偽造文書之高度行為所吸收，僅論
      以行使偽造文書罪。
    (二)本件被告乙○○與共犯強俊宏、不詳姓名年籍成年女子共同偽造附表二所示之
      信用卡上「莊翔詒」署名後，復於附表三所示之時、地，連續持向如附表三所
      示之商店消費購物，並以複寫方式在簽帳單之私文書上偽造「莊翔詒」之署名
      ，除保留顧客存根聯外，再將其餘存根聯交予各該特約商店店員行使購物；又
      附表四之行為，係被告與共犯強俊宏於強俊宏自己經營之店內為「假消費、真
      刷卡」之犯行，亦係均足以生損害於「莊翔詒」、各該特約商店（附表四行為
      除外）、聯合信用卡處理中心、附表二之發卡銀行之權益，核被告乙○○、共
      犯強俊宏與不詳姓名年籍成年女子，就附表三、四之行為，均係犯刑法第二百
      十六條、第二百十條、第二百二十條第一項、第二項及刑法第三百三十九條第
      一項之罪；又被告乙○○與共犯強俊宏、不詳姓名年籍成年之女子間，有犯意
      聯絡及行為分擔，均應論以共同正犯。被告於偽造信用卡上「莊翔詒」之署名
      後，持以行使，與於消費後在簽帳單上偽簽「莊翔詒」署名後，持交特約商店
      ，偽造之低度行為，均為行使之高度行為所沒收，不另論罪。被告就附表三行
      使信用卡電磁紀錄部分，係使不知情之商店人員為之，為間接正犯。被告於行
      使偽造之信用卡所觸犯之刑法第二百十六條、第二百十條、第二百二十條第一
      項、第二項三罪，為一行為觸犯三罪名，為想像競合犯，應從一重之刑法第二
      百十六條、第二百十條之行使偽造私文書論處。
    (三)再被告先後多次行使偽造私文書（行使信用卡及簽帳單）及多次於附表編號三
      、四時間時、地詐欺取財既遂犯行，時間緊接，罪名與犯罪構成要件相同，顯
      係出於概括之犯意為之，均為連續犯，應依刑法第五十六條之規定各論以情節
      較重之行使偽造私文書罪、及詐欺取財既遂罪，並加重其刑。上開行使偽造私
      文書與詐欺取財二罪間，有方法、目的之牽連關係，應依刑法第五十五條後段
      牽連犯之規定，從一重之連續行使偽造私文書罪處斷。其次，公訴人雖僅就被
      告如附表三、四犯行提起公訴，未論及被告行使附表二信用卡外觀上有「發卡
      銀行之名稱」（私文書）、「磁條」（準私文書）等部分，然檢察官就犯罪事
      實一部起訴者，其效力及於全部，本件被告就附表三、四之犯罪事實，與前揭
      論罪科刑之部分有連續犯及想條競合犯之裁判上一罪之關係，本院自得併加以
      裁判。
    (四)被告所犯上開行使偽造特許證、行使偽造私文書二罪，犯意各別，行為互殊，
      犯罪構成要件亦異，應予分論併罰。查被告曾因違反麻醉藥品管理條例案，經
      本院判處有期徒刑三月確定，於八十五年八月八日易科罰金執行完畢，此有臺
      灣嘉義地方法院檢察署刑案資料查註紀錄表、臺灣高等法院被告全國前案紀錄
      表各一份附卷可稽，被告於五年內再犯有期徒刑以上之上開二罪，為累犯，均
      應依刑法第四十七條之規定加重或遞加重其刑。
六、爰審酌被告素行非佳，有多次前科，正值年輕竟不思正途獲取財物之犯罪動機、
    目的、行使變造證件、偽造信用卡消費之金額及其所得利益與犯罪後之態度尚良
    好等一切情狀，分別量處如主文所示之刑，並定其應執行刑，以示懲儆。
七、如附表一之汽、機駕駛執照二張，係偽造特許證，係被告所有，業經被告陳明在
    卷；另編號二所示信用卡（含發卡銀行、磁條），為共犯「強俊宏」所有，業經
    被告、共犯強俊宏二人供明在卷，且為渠等供犯罪所用之物，均應依刑法第三十
    八條第一項第二款宣告沒收。又被告於如附表二所示信用卡上偽造之「莊翔詒」
    之署名，係被告乙○○所偽造，應依刑法第二百十九條宣告沒收。又被告於附表
    三、四所示持往各該特約商店消費之信用卡簽帳單（均一式二聯）上偽造之署名
    ，其中第一聯即顧客存根聯業，第二聯即商店存根聯雖已交付商店持有，均無任
    一存根有證據證明業已滅失，均亦應依刑法第二百十九條宣告沒收。
據上論斷，應依刑事訴訟法第二百九十九條第一項前段，刑法第二十八條、第五十六
條、第二百十六條、第二百十條、第二百十二條、第二百二十條第一項、第二項、第
三百三十九條第一項、第五十五條、第四十七條、第五十一條第五款、第三十八條第
一項第二款、第二百十九條，罰金罰鍰提高標準條例第一條前段，判決如主文。本案
經檢察官陳連發到庭執行職務。
中      華      民      國    九十      年      六      月      五      日
                                      臺灣嘉義地方法院刑事第三庭
                                          法  官  蔡  廷  宜
右正本證明與原本無異。
如不服本判決，應於判決送達後十日內，向本院提出上訴狀。
中      華      民      國    九十      年      六      月      五      日
                                          書記官  尹  玉  琪
附  錄：
刑法第二百十條：
偽造、變造私文書，足以生損害於公眾或他人者，處五年以下有期徒刑。
刑法第二百一十二條：
偽造、變造護照、旅券、免許證、特許證及關於品行、能力服務或其他相類之證書、
介紹書，足以生損害於公眾或他人者，處一年以下有期徒刑、拘役或三百元以下罰金
。
刑法第二百一十六條：
行使第二百十條至第二百十五條之文書者，依偽造、變造文書或登載不實事項或使登
載不實事項之規定處斷。
刑法第三百三十九條第一項：
意圖為自己或第三人不法之所有，以詐術使人將本人或第三人之物交付者，處五年以
下有期徒刑、拘役或科或併科一千元以下罰金。
附表一：
┌────────────────────────────────────
│編號     證件內容                              備  註
├────────────────────────────────────
│一       姓名為丁○○之普通小型車駕駛執照      貼有乙○○照片一張
├────────────────────────────────────
│二       姓名為丁○○之重型機車駕駛執照        同右
└────────────────────────────────────
附表二：
┌────────────────────────────────────
│編號   信用卡名稱            卡    號      真正發卡銀行名稱及真正使用人
├────────────────────────────────────
│一   合作金庫ＶＩＳＡ卡   0000000000000000    富邦銀行       戊○○
│
├────────────────────────────────────
│二   玉山銀行愛的世界     0000000000000000    中華商業銀行   劉享火宣
│             ＶＩＳＡ卡
├────────────────────────────────────
│三   彰化銀行             0000000000000000    中國信託商業   甲○○
│             ＶＩＳＡ卡                       銀行
└────────────────────────────────────
附表三：
┌────────────────────────────────────
│編號    時間、地點         犯行內容及消費金額（新台幣）   備    註
├────────────────────────────────────
│一   八十九年九月十日          以附表二編號一信用卡  偽造莊翔詒署名（
│     下午七時廿二分許          購得女姓服飾          商店存根聯及顧
│   「儒服飾店」              17015元               存根聯各一枚）
├────────────────────────────────────
│二   八十九年九月十日          以附表二編號一信用卡
│     晚上八時零三分許          購得女姓服飾
│     蘭薰精品店                10000元               同右
├────────────────────────────────────
│三   八十九年九月十日          以附表二編號一信用卡
│     晚上九時四十一分許        購得女姓服飾
│     彩衣裳精品服飾店          13000元               同右
├────────────────────────────────────
│四   八十九年九月十日          以附表二編號二信用卡
│     晚上九時四十三分許        購得女姓服飾
│     彩衣裳精品服飾店          10000元               同右
└────────────────────────────────────
附表四：
┌────────────────────────────────────
│編號    時間、地點         犯行內容及消費金額（新台幣）   備    註
├────────────────────────────────────
│一   八十九年九月十日          以附表二編號二信用卡   偽造莊翔詒署名（
│     晚上十時卅七分許          購得女姓服飾           商店存根聯及顧
│     茱麗黛兒精品服飾店        32000元                存根聯各一枚）
└────────────────────────────────────


司法院資訊處製作；財團法人民間司法改革基金會備份。
